【裁判字號】    99,台上,7326
【裁判日期】    991125
【裁判案由】    偽造文書
【裁判全文】
最高法院刑事判決            九十九年度台上字第七三二六號
上  訴  人  台灣高等法院檢察署檢察官  
被      告  謝秀芳
上列上訴人因被告偽造文書案件，不服台灣高等法院中華民國九
十八年七月二十一日第二審判決（九十八年度上訴字第二三０七
號，起訴案號：台灣桃園地方法院檢察署九十六年度偵續字第二
三三號），提起上訴，本院判決如下：
    主  文
原判決撤銷，發回台灣高等法院。
    理  由
本件原判決以檢察官不服第一審所為諭知被告謝秀芳無罪之判決
，提起第二審之上訴，因認上訴書狀所敘述之理由不符具體之要
件，上訴不合法律上之程式，因而駁回其第二審之上訴，並不經
言詞辯論為之，固非無見。
惟查：第二審上訴書狀，應敘述具體理由，為刑事訴訟法第三百
六十一條第二項明文規定，所稱具體理由，係指須就不服之判決
為具體之指摘而言，上訴書狀應為如何之指摘，始符合具體之要
件，由第二審法院審查之，如僅泛稱原判決認事用法不當或採證
違法、判決不公、量刑失之過重或輕縱等由，固均非具體理由，
惟第二審法院於審查上訴書狀之敘述，是否該當具體理由之合法
上訴要件時，應就上訴書狀之所載，相對應於第一審判決採證認
事、用法或量刑等各項為綜核、整體性之觀察與判斷。該當與否
，輒因個案不同而具有浮動性。本件第一審判決雖以：告訴人蔡
慧媛參與被告所召集如附表之民間互助會，就關於活會、死會之
記載，均無出入，而被告於民國九十五年十月一日所召開之互助
會會議，其他會員亦均未就自身究為活會、死會之記載提出任何
質疑，因認並無積極證據足以證明被告有被訴之偽造蔡慧媛署名
以冒標會款之犯行等情。然查第一審判決對於被告在上開期日所
召集之會議，究竟有多少會員參加，其中未出席之會員對於被告
所為活會或死會之記載如何亦得謂未提出質疑，並未加以論述說
明，遽行判決，已嫌速斷，則檢察官提起之第二審上訴書狀，既
已載稱：被告於倒會後雖與蔡慧媛核對死會、活會之記載無誤，
然被告為避免東窗事發，必然不敢向蔡慧媛坦認冒名得標之事，
改稱蔡慧媛之會份仍為活會，以圖掩飾犯行，況被告所召集之合
會多達六個以上，會員人數眾多，會員彼此間皆非熟識，不少會
員基於同事情誼對被告十分信賴，對會務不加過問，會員只關心
自己參與之會份究為活會或死會，對其他會員之情形並不清楚，
故不能僅以被告於倒會後自行向蔡慧媛核對所參加會份之死、活
會情形無誤，即認被告之前必無冒用蔡慧媛名義得標之情事，原
審（第一審）判決尚有未經詳查之處等語，能否謂其第二審之上
訴理由不符合具體之要件，即非無疑。原審未詳為研析究明，遽
謂檢察官之第二審上訴未附具體理由，其上訴不合法，從程序上
予以駁回，自非適法。上訴意旨執以指摘原判決違法，非無理由
，應認有撤銷發回更審之原因。
據上論結，應依刑事訴訟法第三百九十七條、第四百零一條，判
決如主文。
中    華    民    國  九十九  年   十一   月  二十五  日
                      最高法院刑事第十二庭
                          審判長法官  賴  忠  星  
                                法官  呂  丹  玉  
                                法官  吳      燦  
                                法官  蔡  名  曜  
                                法官  葉  麗  霞  
本件正本證明與原本無異
                                      書  記  官  
中    華    民    國  九十九  年   十二   月    一    日
                                                     m

司法院資訊處製作；財團法人民間司法改革基金會備份。
